【裁判字號】    91,自,164
【裁判日期】    920124
【裁判案由】    詐欺
【裁判全文】
臺灣臺北地方法院刑事裁定                          九十一年度自字第一六四號
    自  訴  人  甲○○  男  三.
    被      告  丙○○  男  三.
                乙○○  男  四.
右列被告因詐欺案件，經自訴人提起自訴，本院裁定如左：
    主  文
自訴駁回。
    理  由
一、自訴意旨詳如附件自訴狀所載。
二、按法院或受命法官，得於第一次審判期日前，訊問自訴人、被告及蒐集或調查證
    據，於發現案件係民事或利用自訴程序恫嚇被告者，得曉諭自訴人撤回自訴；又
    第一項訊問及調查結果，如認為案件有第二百五十二條至第二百五十四條之情形
    者，得以裁定駁回自訴，刑事訴訟法第三百二十六條第一項、第三項分別定有明
    文。次按犯罪事實應依證據認定之，無證據不得推定其犯罪事實，同法第一百五
    十四條亦定有明文。另按認定犯罪事實，所憑之證據，雖不以直接證據為限，間
    接證據亦包括在內，然無論直接或間接證據，其為訴訟上之證明，須於通常一般
    之人均不致於有所懷疑，而得確信其為真實之程度者，始得據之為有罪之認定，
    倘其證明尚未達到此一程度，而有合理性懷疑之存在時，即無從為有罪之認定，
    最高法院七十六年臺上字第四九八六號判例可資參照。
三、本件自訴人甲○○認被告丙○○、乙○○二人涉有共同詐欺犯行，無非係以：其
    經被告乙○○介紹，以自訴人配偶徐秀鳳名義，與被告丙○○簽訂汽車買賣合約
    ，向被告丙○○購買車牌號碼ＥＢ─九一七八號自用小客車一輛，約定價格為新
    台幣（下同）五十五萬元，自訴人依約於民國九十年十月三十一日交付價金五十
    萬元及過戶所需證件予被告丙○○後，伊即避不見面，經自訴人查訪始得知上開
    自小客車並非被告丙○○所有，而係另家租賃公司所有，該公司表示未將上開車
    輛委由他人代為出售，嗣自訴人質之被告乙○○，其始返還五萬元予自訴人等語
    ，為其主要之論據。惟按刑法第三百三十九條第一項詐欺罪之成立，以意圖為自
    己不法之所有，以詐術使人將本人或第三人之物交付為要件，如未使用詐術使人
    陷於錯誤，自不得以詐欺罪相繩。所謂以詐術使人交付，必須被詐欺人因其詐術
    而陷於錯誤，若其所用方法，不能認為詐術，亦不致使人陷於錯誤，即不構成該
    罪，最高法院四十六年台上字第二六０號判例可資參照。至於民事債務人間，若
    有未依債務本旨履行債務之情形，原因非一，其因不可歸責之事由無法給付，或
    至債之關係成立後，始行惡意遲延給付，皆有可能，非必出於自始無意給付之詐
    欺犯意一端，故在無積極證據之情形下，不得以被告單純債務不履行之狀態，推
    定被告自始即有不法所有之意圖而施用詐術等犯行。經查：上開自小客車前為東
    洋租賃股份有限公司（下稱東洋公司）所有，並遞次轉讓予夏紀禎祥、黃昭碧等
    人，被告丙○○從未取得該部自小客車所有權等情，有台北市監理處九十一年六
    月二十八日以北市監三字第０九一三六六一六六００號函所提供該自小客車過戶
    登記書影本及東洋公司陳報狀等件附卷可稽，而被告乙○○於本院訊問時供稱：
    「是丙○○來找我說賓士竹圍廠有車要賣，但我沒有現金所以我找自訴人介紹可
    以買這部車，我不知道車主是何人，當初與自訴人約定買賣總價金是五十幾萬，
    只要買賣成功我有十萬元的介紹費可以拿。」、「（問：買賣為何未成交？）簽
    約隔天我去竹圍廠看車，發現車被別人買走了。」等語（見本院九十一年六月二
    十一日訊問筆錄），另被告丙○○則供稱：「（問：簽合約書時當事人何人？）
    買方是自訴人，賣方是我。」、「（問：實際上有無出售該車的權利？）實際上
    是沒有。」、「（問：既無實際上出售的權利為何賣方是你名義？）該車是屬於
    泡水車，中華賓士當時願意回收租賃公司名下的泡水車，中華賓士總共買下六十
    幾部車並且對外放出標售泡水車的訊息，所以請車行來標售，此事乙○○也知道
    ，包括自訴人也親自到中華賓士泡水車處理場看過這泡水車。我和自訴人實際上
    是協議由他看過這部泡水車後出價五十五萬元來向我買，我再和綽號「黑仔」的
    成年男子出面向中華賓士公司標購這部泡水車，我們約在十月三十一日要交車，
    但是自訴人委託的乙○○卻沒有出面。」、「我只是拿佣金十萬元。因為納利颱
    風所以竹圍廠有泡水車，我的朋友就介紹給我說竹圍廠有泡水車要標售，所以自
    訴人知道這部車不是我們的，但這也要透過朋友幫我們標。」、「當時自訴人透
    過乙○○說他要買，我們才一起去竹圍廠看車，自訴人知道這輛車不是我們的，
    但是他知道我們有門路可以標下來賣給他，所以才會跟我們訂契約書。」、「（
    問：為何後來沒有把車子標下來給自訴人？）因為自訴人沒有把全部的錢交給我
    們，我有拿到二張票，一張參拾伍萬的票有兌現，但有一張十萬元的部分無法兌
    現，另外有拿到現金五萬元。最後車子沒有標下來，應該還差十五萬元．．．」
    等語（見本院九十一年七月二十二日、九月二十三日訊問筆錄），而自訴人則陳
    稱：「（問：是否簽署買賣契約書時知道尚未標到此車？）．．．我在簽汽車買
    賣合約書時知道該車所有人並非兩位被告，當時乙○○表示該車他們一定處理的
    到。」、「（問：簽約時有無約定何人去標車？）沒有，何人去車廠標車是丙○
    ○和乙○○的事情。」、「因為這是泡水車，我有跟乙○○一起去淡水竹圍賓士
    廠看過該車。乙○○跟我說要付五十五萬元才能把車子從賓士廠牽出來。」、「
    （問：乙○○有無拿車籍資料給你看？）有，還有新領牌照登記書，當時我有核
    對車牌號碼是否相符。但是沒有注意車主姓名為何人。」等語（見本院九十一年
    七月二十二日、九月二十三日訊問筆錄），是以被告及自訴人前開所陳，該部自
    小客車係於納利颱風災害中泡水而在淡水竹圍標售之車輛，被告二人原欲仲介自
    訴人標得上開車輛而從中賺取佣金，始與自訴人簽訂買賣契約，由自訴人交付標
    金予被告代為競標，得標後再辦理所有權移轉手續並將車輛交付予自訴人，並非
    本於單純出售自己所有汽車之意思與自訴人簽訂買賣合約，而自訴人於簽約之始
    非但就該部車輛為泡水車、被告二人並非汽車所有人等節知之甚詳，且曾與被告
    乙○○共同前往淡水竹圍賓士車廠看過該輛汽車，是其就被告丙○○並非車主，
    尚須經由競標始能取得該車等情既早有所悉，被告二人亦未就此施用何種詐術加
    以矇蔽，自訴人自無因此陷於錯誤而交付財物之可言。除此之外，自訴人對被告
    所施用之具體詐術究竟為何，及其因何陷於錯誤而交付價金等節，均未能加以說
    明並提出得證明被告犯罪之直接或間接證據俾供本院調查，參以自訴人自承其本
    意只是要被告二人還錢，不是要告詐欺，如果被告二人償還，其願意接受被告之
    和解條件等語，足認本案核屬單純之民事債權債務履行問題，被告二人縱未能依
    約標得上開車輛交予自訴人，自訴人本應循民事訴訟途徑加以救濟，尚難單憑其
    前揭指訴即遽認被告等有施用詐術使自訴人陷於錯誤並交付財物之詐欺犯行而課
    以罪責，是被告犯罪嫌疑尚屬不足，而有刑事訴訟法第二百五十二條第十款之情
    形，揆諸前揭之說明，本件自訴應予駁回。
據上論結，應依刑事訴訟法第三百二十六條第三項、第二百五十二條第十款，裁定如
主文。
中      華      民國    九十二    年      一      月    二十四    日
                                      臺灣臺北地方法院刑事第七庭
                                          法  官  邱  光  吾
右正本證明與原本無異。
如不服本裁定，應於送達後五日內，向本院提出抗告狀。
                                          書記官  劉  英  芬
中      華      民      國    九十二    年      一      月    二十九    日


司法院資訊處製作；財團法人民間司法改革基金會備份。
